臺灣高等法院刑事判決　　　　　　 95年度上更(二)字第412號
上　訴　人　臺灣桃園地方法院檢察署檢察官
被　　　告　甲○○
被　　　告　乙○○
選任辯護人　姜明遠律師
上列上訴人因被告等偽造文書案件，不服台灣桃園地方法院九十
二年度易字第一○四八號，中華民國九十三年六月十五日第一審
判決（起訴案號：台灣桃園地方法院檢察署九十二年度偵字第三
七一號及第九五二八號），提起上訴，本院判決後，經最高法院
發回更審，本院判決如下：
    主  文
上訴駁回。
    理  由
甲、公訴人公訴意旨略以：被告甲○○為思力國際股份有限公司
    （設於臺北市○○路二二號，下稱思力公司）之負責人，
    明知ＬＡＭＰＥ、ＢＥＲＧＥＲ商標及圖案業經告訴人法商
    伯格製品公司（下稱法商伯格公司）向經濟部中央標準局取
    得商標註冊證（商標註冊號數：六五五九八號及
    九一八七一四號，專用期間分別自八十三年九月十六日起至
    九十三年九月十五日止，及八十九年十二月十六日起至九十
    三年九月十五日止），並獲准使用於香精油等項目。竟未經
    告訴人之同意或授權，意圖欺騙他人並基於營利之概括犯意
    ，自八十九年七月起，非法仿冒相同或近似於上開註冊商標
    之圖樣ＬＡＭＰＥ、ＢＥＲＧＥＲ或ＬＡＭＰＥＳ及條碼，
    連續以每五公升精油，新臺幣（下同）一千三百二十元左右
    價格，大量批售予知情且同上犯意之被告乙○○。乙○○為
    擴大營業，將其負責之未經公司設立登記之伯爵企業社，改
    以伯爵植物薰香精品公司名義，以每五公升批價二千三百一
    十元至二千五百二十元不等價格零售或批售（所涉違反公司
    法第十九條擅以公司名義經營業務之犯行，業經原審法院判
    處拘役三十日確定）。印製伯爵植物熏香精品公司名片予向
    其批發進貨之立杰植物薰香精品企業社（設於臺南市○○路
    ○段三九四號一樓）負責人鄭明長（業經臺灣臺南地方法院
    檢察署為不起訴處分）、財霸植物精油商行（設於臺北縣板
    橋市○○路七十九號）負責人曾敬浪（業經臺灣板橋地方法
    院及本院均判決無罪）、偉蓉企業社（設於臺北市○○區○
    ○路二段十五號）負責人高曉蓉（業經本院判決無罪）及其
    他批發商店使用。因認被告甲○○涉有違反商標法第六十二
    條之侵害他人商標專用權罪嫌、商標法第六十三條之販賣仿
    冒商標商品罪嫌及刑法第二百十六條、第二百二十條之行使
    偽造私文書罪嫌；被告乙○○涉有違反商標法第六十三條之
    販賣仿冒商標商品罪嫌及刑法第二百十六條、第二百二十條
    之行使偽造私文書罪嫌。
    而公訴人認被告涉有上開罪嫌，無非以告訴人之指訴，授權
    之國際配售及銷售讓渡合約、商標註冊證、伯爵植物熏香精
    品公司之廣告型錄、名片、銷售發票、現場照片等附卷足稽
    ；又查獲有精油扣案，該精油圖樣經與法商伯格公司商標近
    似，有經濟部智慧財產局九十一年一月十日（九一）智商○
    九八○字第九一○○○一八四四號函覆存卷可憑；另扣案精
    油與法商伯格公司精油不同，有精油分析報告可核，被告等
    批發售價偏低於告訴人之正品售價，足認被告等有以仿品攻
    佔市場之居心，為其論據。
乙、被告答辯部分：
    訊據被告二人均堅決否認犯罪，被告甲○○辯稱：伊只負責
    電腦作業部分，並不是思力公司的總經理，所以沒有負責販
    賣的部分等語；被告乙○○及其辯稱人辯稱：本件僅係前後
    代理商之商業糾紛，原代理商為思力公司，於八十九年底，
    由臺灣柏格公司自行販賣，不讓思力公司販賣，惟思力公司
    在合法代理進口期間尚餘許多存貨，只好低價賣給乙○○銷
    售；本件相關人員均無罪確定，僅剩乙○○；製造商在商業
    習慣上，於前後不同時期製作的商品，會使用不同的包裝、
    文字、配方等，以資區分。本件製造商於變更代理權並改變
    包裝後，始大量查扣仿冒商品，實則該等商品並非仿冒，僅
    係不同時期商品。而送法國鑑定之精油，居然早於購買發票
    之日期，讓人不禁懷疑該精油從何取得？扣案品印製Ｍｏｄ
    ｏ係原廠印刷錯誤，並非仿冒。而把日期磨掉，或是思力公
    司為了銷售庫存商品，始將日期磨掉，如係仿冒，並無必要
    仿冒過期商品，再將日期磨掉，故從日期被磨掉此點觀之，
    益證該精油確係真品云云。
丙、本院認為被告無罪之理由：
  壹、按犯罪事實應依證據認定之，無證據不得推定其犯罪事實
      ；又不能證明被告犯罪者，應諭知無罪之判決，刑事訴訟
      法第一百五十四條、第三百零一條第一項分別定有明文。
      次按事實之認定，應憑證據，如未能發現相當證據，或證
      據不足以證明，自不能以推測或擬制之方法，以為裁判基
      礎；又認定不利於被告之事實，須依積極證據，苟積極證
      據不足為不利於被告事實之認定時，即應為有利於被告之
      認定，更不必有何有利之證據（參見最高法院四十年臺上
      字第八六號及三十年上字第八一六號判例）。
      再按刑事訴訟上證明之資料，無論其為直接或間接證據，
      均須達到通常一般之人均不致有所懷疑，而得確信其為真
      實之程度，始得據為有罪之認定，若關於被告是否犯罪之
      證明未能達此程度，而有合理懷疑之存在，致使無從形成
      有罪之確信，根據「罪證有疑，利於被告」之證據法則，
      即不得遽為不利被告之認定（參見最高法院二十九年上字
      第三一０五號、七十六年台上字第四九八六號判例）。
  貳、查思力公司從八十三年起至八十九年二月間，透過案外人
      黃樹雄自法商伯格公司進口桶裝香精油在台灣銷售，且於
      雙方終止合作關係後，尚有市價約十億元香精油存貨之事
      實，業據思力公司職員即證人張靜君於原審結稱：思力公
      司與黃樹雄的代理關係終止後，我們公司的精油還沒有賣
      完，因為我們是買斷的，存貨所有權是思力公司的，在終
      止代理時所餘的存貨價值，初估盤點市價約十億元以上；
      在終止代理時，黃樹雄沒有從我們公司拿走精油；我們公
      司沒有代理權之後，所餘的庫存精油，就委託伯爵企業社
      銷售到市面上，我們公司有些是寄賣，大部分是賣斷；限
      量、高單價的貨品，對方擔心賣不掉，所以是用寄賣的方
      式；賣斷的部分是用市價的二、三折折賣，因為有熱門、
      冷門商品之別；我們公司賣給伯爵企業社的精油是五公升
      或五百ＣＣ兩種，沒有銷售二公升的精油，到目前為止，
      我們公司存貨還有剩餘等語（見原審卷一第一一二頁至第
      一一五頁）。另一證人張秋月於原審亦結稱：我知道思力
      公司終止代理後賣的是存貨等語（見原審卷一第一二九頁
      ）。證人黃樹立於原審同結稱：五千ＣＣ（五公升）這批
      貨不可能是仿冒，我們現在都還有存貨等語（見原審卷一
      第一三三頁）。復對照思力公司於偵查中所提出之八十七
      年至八十八年底之法香國際有限公司（下稱法香公司）進
      口報單影本、八十七年度之法香公司進貨匯款憑證影本、
      八十八年度之法香公司進貨匯款憑證影本、八十八年度之
      思力公司進貨匯款憑證影本等（見九十二年度偵字第三七
      一號偵卷第十一頁至第三三三頁正面），思力公司與告訴
      人或黃樹立之兄黃樹雄於終止代理精油進口時，尚有大量
      之正品精油存貨，堪以認定。依此，被告甲○○縱有販賣
      系爭香精油予乙○○，再由乙○○銷售予他人，則所販賣
      之香精油即極有可能係上開自法商伯格公司進口之庫存真
      品。
      雖證人黃樹雄於偵查中陳稱：思力公司兼賣仿品，且無代
      理權，中斷供貨後，存貨最多只能再賣一個月云云。告訴
      人指稱：思力公司就五公升的部分確實有存貨，但是數量
      是否足以讓伯爵企業社在市面上銷售，我們質疑，因為存
      貨量並不多，且賣給思力公司精油，總價不到十億元云云
      （見原審卷一第六十三頁）。然告訴人之指訴，係以使被
      告受刑事訴追為目的，是其陳述是否與事實相符，仍應調
      查其他證據以資審認。按證人之個人意見或推測之詞，除
      以實際經驗為基礎者外，不得作為證據，刑事訴訟法第一
      百六十條定有明文，上開證人所指並未提出確實之數據以
      供本院查證是否屬實，所述自為推測之詞，依前開法條規
      定自無證據能力甚明。且證人黃樹雄與思力公司負責人黃
      樹立兄弟間，因精油代理權終止而後衍生糾紛相互爭訟，
      有雙方涉訟之臺灣臺北地方法院檢察署檢察官九十一年度
      偵字第五一九號不起訴處分書、臺灣高等法院檢察署九
      十二年度上聲議字第一九八三號處分書、臺灣桃園地方法
      院檢察署檢察官九十一年度偵字第一八六號起訴書、九
      十二年度偵字第一一八一五號追加起訴書等件附卷可稽（
      見原審卷二第六頁至第九頁）。證人黃樹雄於被告有相對
      立之利害關係，所述顯不足以採為不利被告乙○○、甲○
      ○認定之依據。
  參、按告訴人之告訴係以使被告受刑事追訴為目的，是其陳述
      是否與事實相符，仍應調查其他證據以資審認，必被害情
      形無瑕可擊，而就其他方面調查，又與事實相符，始足為
      判決之基礎。
      查告訴人於偵查中所提出之精油成分分析報告，所載之採
      樣日期及時間係西元二一年四月十七日，交付實驗室
      日期係西元二一年四月十八日，出具分析報告日期係
      西元二一年四月二十四日，有該分析報告在卷可參（
      見九十年度偵字第一四二五號偵卷第六十頁至第六十三
      頁）。而本件告訴人搜證，向伯爵企業社購買精油之發票
      ，日期為九十年（西元二一年）五月十日，有發票影
      本附卷可參（見九十年度偵字第一四二五號偵卷第三十
      五頁）；告訴人對其他販賣精油之鄭明長、高曉蓉提出告
      訴之搜證發票日期，分別係九十年五月十一日、九十年八
      月八日（見臺南市警察局南市警刑偵字第三三三號警卷第
      三十頁、臺灣士林地方法院檢察署九十年度偵字第九九九
      二號偵卷影本第十八頁），均在告訴人分析精油之後。依
      此以觀，告訴人所提出之該份分析報告，其所分析樣品，
      均與本件無關，而有誤導偵審機關追查事實之真象重大嫌
      疑，已不可取。至告訴人嗣後所提出之數份分析報告，均
      係告訴人片面委請外國機構所作之分析，且未經具結，非
      屬於我國刑事訴訟法所規定鑑定人之鑑定，自無證據能力
      ；且其所送鑑之樣品，亦不能證明確係本件查獲扣案之物
      ，自難以該分析報告，作為不利被告等認定之依據。
  肆、就五公升桶裝香精油是否為真、仿品部分：據證人趙家駒
      於原審稱：我在柏格國際股份有限公司（下稱臺灣柏格公
      司，乃思力公司負責人黃樹立之兄黃樹雄另行設立）擔任
      管理處協理兼客服部的主管，代理法國ＬＡＭＰＥ、ＢＥ
      ＲＧＥＲ的銷售，銷售商品有薰香瓶、薰香精油；法商伯
      格公司生產的產品都標有日期，五公升的精油在八十九年
      七月以後就不再銷售，製造日期是標示在瓶底，是在製作
      瓶子的時候就在模子印上日期；八十九年六月開始法國原
      廠就開始換包裝，換成二公升裝的瓶子，製造日期、批號
      標示在瓶底，用油墨的方式打上去；真品與仿品只能靠外
      觀來辨識，即張貼的標籤及塑膠瓶身來判斷。我們的標籤
      裁切角是圓角，仿品標籤是直角；標籤上面的圖樣類似，
      但是仿品的比較模糊；背面標籤印刷字體不同，ＭＡＤＥ
      ＩＮＦＲＡＮＣＥ真品的字體較細，仿品的字體較粗；商
      品條碼的製作方式不同，真品條碼部分有另外作霧面處理
      ，方便油墨打印，仿品是直接印刷上去，真品的標籤用精
      油擦不掉，仿品用精油擦，油墨會溶解。瓶身的部分，真
      品的瓶身是一體成型，仿品在瓶頸的部分有一個接縫；瓶
      蓋裡面有安全環，安全環的樣式不同，仿品是點狀，真品
      是線狀；真品瓶蓋下方真品是霧面處理，仿品是光滑面；
      真品與仿品瓶身尺寸不同，真品較方，仿品較斜。另五公
      升瓶子的部分，仿品把瓶底的日期磨掉。又我們用手觸摸
      的方式，感覺得出真仿品瓶子的材料是不同的云云（見原
      審卷二第二十三頁至第二十六頁）。
      然經原審當庭勘驗扣案之五公升精油結果：九十年保管字
      第一二七七號五公升裝精油三瓶，英文名稱均ＥＵＣＡＬ
      ＹＰＴＵＳ（尤加利），背後標籤紙均記載Ｍｏｄｏ，瓶
      底烙印的圓戳章製造日期均被磨損，前後標籤紙四周均係
      接近圓角，三瓶顏色深淺不同。九十年保管字第三六三一
      號五公升裝精油五瓶，其中一瓶精油英文名稱ＲＯＳＥＥ
      ＴＪＡＳＭＩＮ（荳蔻），背後標籤紙其上記載Ｍｏｄｅ
      ，瓶底烙印的圓戳章製造日期被磨損，前後標籤紙四周係
      接近圓角。其中三瓶英文名稱ＥＵＣＡＬＹＰＴＵＳ（尤
      加利），背後標籤紙均記載Ｍｏｄｏ，瓶底烙印的圓戳章
      製造日期均被磨損，前後標籤紙四周均係接近圓角，其中
      二瓶顏色較深，一瓶顏色較黃。其中一瓶英文名稱ＬＡＶ
      ＡＮＤＥ（薰衣草），背後標籤紙上記載Ｍｏｄｅ，瓶底
      烙印的圓戳章製造日期被磨損，前後標籤紙四周係接近圓
      角等情，製有筆錄可憑（見原審卷三，九十三年五月二十
      五日審判筆錄第四頁）。
      復經本院於九十六年五月二日再度當庭勘驗五公升裝香精
      油，結果如下：（參見本院卷第七十四頁反面）
    一、扣案九十年保管字第一二七七號，五公升裝「EUCALYPT
        US」精油三瓶，瓶身側邊標籤紙上確有記載「MODO」的
        字樣，瓶底圓型圖樣，確有被刻意用尖銳物刮除的痕跡
        。瓶身上方貼有「台南市警察局執行搜索扣押物品明細
        表」，時間是九十年六月八日十三時，地點是台南市○
        ○路○段三九四號一樓，「陳淑利」簽章。另有乙○○
        、鄭明長按指印的標籤紙黏貼在上。
    二、扣案九十年保管字第三六三一號，五公升裝精油五瓶：
      １、其中一瓶精油「ROSE ET JASMIN」瓶身側邊標籤紙上
          確有記載「MODE」的字樣，瓶底圓型圖樣，確有被刻
          意用尖銳物刮除的痕跡。
      ２、另一瓶精油「LAVANDE」瓶身側邊標籤紙上確有記載
          「MODE」的字樣，瓶底圓型圖樣，確有被刻意用尖銳
          物刮除的痕跡。
      ３、另外三瓶五公升裝「EUCALYPTUS」精油三瓶，瓶身側
          邊標籤紙上確有記載「MODO」的字樣，瓶底圓型圖樣
          ，確有被刻意用尖銳物刮除的痕跡。
      依前開證人趙家駒所述之香精油真、仿品辨識方式，比對
      扣案之系爭五公升精油，其中上開標籤紙四周均係接近圓
      角，與所述真品特徵相符；另瓶底烙印的圓戳章製造日期
      被刻意以尖物刮除部分，苟係被告之仿冒品，再重新包裝
      即可再出售，又焉需刻意將製造日期刮除？此舉顯係因製
      造日期對照產品有效日期已超過，為順利銷售所為甚明，
      而苟已超過有效日期，亦應為距離製造日期已久，由此推
      論，扣案物品當有可能係之前自法商伯格公司進口而尚未
      銷售完畢之真品，反不得因此作為認定係仿品之依據。
      又告訴人所申請商標註冊者有二：一為聯合商標ＬＡＭＰ
      ＥＢＥＲＧＥＲ，另一為正商標ＬＡＭＰＥＳＢＥＲＧＥ
      Ｒ，然證人趙家駒於原審所提出所謂五公升精油或二公升
      精油真品之照片以觀（見原審卷二第七十七頁至第一五
      頁），其標示之外文亦僅有如聯合商標所示之ＬＡＭＰＥ
      ＢＥＲＧＥＲ，亦不符合正商標ＬＡＭＰＥＳＢＥＲＧＥ
      Ｒ之要件；又扣案之上開物品亦同時存有「Ｍｏｄｅ」及
      「Ｍｏｄｏ」二種標示，當無法完全排除原法商伯格公司
      於包裝印刷時有錯誤發生之可能性。
　伍、就二公升香精油是否為真、仿品部分：證人趙家駒於原審
      中亦稱：二公升裝的瓶子曾經經過五次的修改，因為八十
      九年之前，五公升的商品是由思力公司銷售，八十九年三
      月臺灣柏格公司成立以後，為了作商品的區隔，所以向法
      商伯格公司聲請生產二公升的精油，第一次二公升的精油
      是在八十九年六月的時候開始銷售，因上市匆促，設計上
      有一些問題，如瓶蓋會脫落，第一次是修改瓶蓋，是在八
      十九年第四季十月左右，就瓶蓋部分作變更，要施加壓力
      瓶蓋才可以打開；且九十年二月以後瓶子的外觀尺寸就沒
      有再修改過，唯一的差別是精油的顏色，原來是透明的，
      但是擔心有人誤飲，才加了顏色；九十一年瓶身變成咖啡
      色的。在瓶底的部分早期原來是平的，在九十年二月左右
      有在瓶底部分加厚及補強；仿品的瓶底與我們真品的相同
      ，它是模仿我們新品的瓶身，而不是模仿我們早期的包裝
      ；二公升裝的精油是針對亞洲國家開發，並沒有對歐美國
      家為銷售；律師查扣仿品前，我們有教導如何辨識真、仿
      品，我們有拿同時期的產品去教導他們辨識真、仿品的不
      同，但是因為早期的產品並不多，所以並沒有針對早期的
      產品作辨識云云（見原審卷二第二十七頁至第二十九頁）
      。然經原審當庭勘驗扣案之二公升精油：九十年保管字第
      六三一五號扣案二公升裝精油二瓶，其名稱均為ＢＯＩＳ
      ＤＥＳＡＮＴＡＬ，其中一瓶顏色較深；其瓶蓋處理是三
      角形，瓶口下方有圓形接縫，標籤紙四周是直角；顏色較
      淺之一瓶，其瓶蓋處理是三角形，瓶口下方有圓形接縫，
      標籤紙四周是直角。
      而九十年保管字第五七三九號二公升精油二瓶並非思力公
      司所有，係被告甲○○嗣後在偵查中前往新加坡伯格公司
      所購買，並提出購買該二瓶精油之收據予檢察官（見九十
      年度偵字第一四二五號偵卷第九十一頁至第九十五頁）
      。思力公司僅銷售五公升精油予被告乙○○，並無銷售二
      公升精油予被告乙○○，二公升精油無關其涉案，其所提
      供二公升精油二瓶係於新加坡所購得應屬實情。而該二瓶
      英文名稱都一樣（同上），但其中一瓶加上中文檀香，瓶
      蓋處理是斜條紋，瓶口下方並無圓形接縫，標籤紙四周是
      接近圓角，接近瓶底處有打上黑色字體Ａ１２９０１；另
      一瓶瓶蓋處理是三角形，瓶口下方有圓形接縫，標籤紙四
      周是直角等情，製有筆錄可憑（見原審卷三，九十三年五
      月二十五日審判筆錄第三頁至第四頁），而與扣案之二公
      升香精油之上開勘驗結果相若。依此，則證人趙家駒所述
      之精油真、仿品辨識方式，並無從據以作為辨識精油之真
      、仿品之標準，扣案二公升香精油當亦無法確認係仿冒品
      。
  陸、告訴代理人賴文萍於另案查獲之偉蓉企業社被告高曉蓉案
      件中，於本院指稱：在桃園地院乙○○的案子有五公升及
      二公升的仿冒精油，高曉蓉的部分則只針對二公升仿冒的
      部分，五ＣＣ、五千毫升的仿冒精油沒有起訴，也沒
      有查扣等語。該案扣案之二公升之精油，經該案本院當庭
      勘驗，一瓶玫瑰薰香油、一瓶百里香加迷迭香薰香油，兩
      種瓶身不同，一瓶瓶身側面是波浪型類似有凹凸狀，另一
      瓶瓶身側面是平面狀的（見本院九十二年上訴字第四０五
      七號一五七頁），告訴代理人於該案稱：扣案的這兩瓶精
      油，其中的百里香加迷迭香即平面狀的這一瓶是「真品」
      ，是最早期的產品，後來為了抵制偽品，所以九十年在包
      裝上作了一些變動等語，有勘驗筆錄在卷可查。
      而上開案件係於九十年十月四日，由告訴代理人陪同警方
      前往高曉蓉所開設店內查獲；該案被告高曉蓉嗣於九十二
      年十一月二十五日向台灣柏格公司忠孝營業處購買二公升
      裝之精油二瓶，其中一瓶瓶蓋無斜紋，另一瓶瓶蓋有斜紋
      ；條碼部分，一為印刷體，略為模糊，且有中文標示，一
      為電腦字體，無中文標示，以此證明雖同為臺灣柏格公司
      合販售的香精油真品，猶有二種以上的包裝外觀且差異甚
      鉅，由此以觀，當不能僅憑外觀包裝之不同而遽認本件扣
      案之香精油係仿冒品。
      再據證人趙家駒所述，告訴代理人張有捷、賴文萍、蔡瑞
      森於起訴事實所載之時地（一）至（五）查獲扣案物經認
      定為係仿冒品之依據，均是先由證人趙家駒教導如何辨識
      香精油真、仿品後而前往查扣，然證人趙家駒亦稱：因為
      早期的產品並不多，所以並沒有針對早期的產品作辨識等
      語，顯見證人趙家駒教導告訴代理人張有捷、賴文萍、蔡
      瑞森等之辨識精油方式並不確實。且若連本件告訴代理人
      都無法明確分辨真偽，而向已有多年交易經驗之原代理商
      購買扣案香精油之被告乙○○，又如何能正確認知所購買
      者係仿冒品乎？
  柒、再依證人趙家駒於原審證稱：經銷商正常經營可以取得百
      分之六十九的利潤，有的經銷商覺得只要有百分之一的利
      潤就可以，所以有時候可以拿到四折或是更低價格的產品
      ；定價的百分之六十九是傳銷組織的參加人共同均分；公
      司最下線是拿定價的八折，中間他可以取得百分之二十的
      零售利潤等語（見原審卷二第三十六頁至第三十七頁），
      被告乙○○所辯：告訴人之精油係由臺灣柏格公司總代理
      ，而臺灣柏格公司係以傳銷方式（俗稱老鼠會）販售ＬＡ
      ＭＰＥ、ＢＥＲＧＥＲ精油，亦即消費者購油均為定價之
      金額，然每層傳銷商均得向臺灣柏格公司領取退佣及獎金
      ，故實際上精油取得成本自與定價有極大差異，而被告乙
      ○○所經營之伯爵企業社，以較傳銷價為低之價格，向思
      力公司或證人李銘達購得精油後，以零售之方式酌加利潤
      後出售（見原審卷二第五十頁‧刑事補陳證據方法狀），
      此舉與經驗法並不違背。再觀臺灣柏格公司所出售之ＬＡ
      ＭＰＥ、ＢＥＲＧＥＲ精油，因發生爆炸案，經臺灣臺北
      地方法院檢察署檢察官以九十三年度偵字第四五四號對被
      告黃樹雄涉犯刑法之常業詐欺、業務過失傷害及重傷害等
      罪嫌提起公訴，認定：「黃樹雄明知所販售之薰香精油，
      其中異丙醇含量約佔百分之九十以上之多，而異丙醇每公
      升之市價僅約二十元，另香精油之含量僅約佔百分之一左
      右，且香精油之進貨價約每公升十四歐元，其餘成分則為
      水，每公升之成本價格僅約一百元左右，極為低廉。渠等
      竟基於為自己不法所有之意圖，隱匿異丙醇係作為清潔劑
      使用又具毒性，吸入人體會產生刺激，造成頭痛、噁心、
      嘔吐甚至死亡之結果，及其價格低廉之事實，佯稱以芳香
      療法具有改善呼吸系統疾病等療效，及使用精油過程中會
      產生異丙醇微氧素後與空氣中之氧分子連結成雙氧等不實
      宣傳，使消費者誤認薰香精油產品之成本高昂及使用後有
      益健康，而以每公升一千三百二十元之高價購買其產品，
      藉此牟取暴利。」等語（按該案被告黃樹雄無罪確定），
      有該起訴書附卷可參。告訴人所產銷之精油，有高額利潤
      ，思力公司之負責人黃樹立購油成本不高，乃以定價二至
      三折之價格，將五公升精油販售予被告乙○○所經營之伯
      爵企業社，被告乙○○再酌加利潤之後予以出售，免去層
      層盤剝抽成之傳銷方式，使價格趨於合理，亦與常理不悖
      ，難認僅因批發售價低於告訴人正品售價，即推論認被告
      所販賣者必為仿冒品。
  捌、據證人張靜君於原審結稱：在思力公司代理期間，有發現
      精油味道比較濃或是比較淡，顏色深淺也有不同，我們會
      問法國那邊，但是他們不見得會給我們答案等語（見原審
      卷一第一一七頁、第一一八頁）；而在另案被告財霸植物
      精油商行曾敬浪之案件中，證人陳蘭欽於臺灣板橋地方法
      院審理中亦結證稱：伯格的產品例如檀香精油、歷來瓶子
      、標籤、外觀、有一直在改變，連精油的顏色、瓶子的顏
      色、標籤也有不一樣，蓋子也有不一樣；是因為伯格有對
      他們直銷會員進行上課，所以我從伯格會員那邊得知伯格
      的產品包裝及內容有在改變，所以我會對自己手上的產品
      特別留意等語，有臺灣板橋地方法院九十一年度訴字第一
      二一五號刑事判決影本在卷可憑（見原審卷一第七十八頁
      至第八十三頁），足證告訴人所生產之香精油成分或時常
      改變，或有生產品質不穩定或有包裝不同之情形，本院實
      無從僅憑扣案產品包裝之瑕疵及內容物顏色不同，而遽認
      確係仿冒品甚明。
  玖、按刑事訴訟法第一百六十一條已於民國九十一年二月八日
      修正公布，其第一項規定：檢察官就被告犯罪事實，應負
      舉證責任，並指出證明之方法。因此，檢察官對於起訴之
      犯罪事實，應負提出證據及說服之實質舉證責任。倘其所
      提出之證據，不足為被告有罪之積極證明，或其指出證明
      之方法，無從說服法院以形成被告有罪之心證，基於無罪
      推定之原則，自應為被告無罪判決之諭知（最高法院九十
      二年台上字第一二八號判例參照）。
      又同法第一百六十三條亦在同時一併修正，證據調查應以
      當事人為主，法院為輔，而僅具補充及輔助地位，該條第
      二項前段規定，法院為發現真實，「得」依職權調查證據
      ，舊規定則係「應」依職權調查證據，則是否補充介入調
      查，成為法院職權裁量事項，非謂負有調查之義務，檢察
      官舉證責任始終存在，倘檢察官未能善盡實質的舉證責任
      ，法院以被告犯罪不能證明而為無罪判決時，如檢察官僅
      以法院未作補充介入調查為唯一理由而提起上訴，其上訴
      即非有理。至同條第二項但書係立法部門自提修正草案，
      為司法院研擬草案內容所無，惟自刑事訴訟法責成檢察官
      負擔實質的舉證責任以後，法院發見真實釐清案情之查證
      義務，較德國刑事訴訟法要求該國法官應盡其澄清義務之
      程度為輕，被告受無罪推定，檢察官舉證責任不因第二項
      有但書之規定而得以減免。是該條第二項但書所指事項，
      應均以有利於被告之考量方得為之，否則，對檢察官未盡
      實質舉證責任之案件，竟要求法院接續依職權調查不利於
      被告之證據，豈非形同糾問，殊與修法本旨有違（參見朱
      石炎著，刑事訴訟法上第一八四頁至第一八六頁）。
      本件檢察官就不利於被告二人之證據部分應負實質舉證責
      任，惟所舉證據均無法使本院對於被告涉嫌公訴人所指之
      事實形成確信不疑之心證，依上開判例之見解，應為有利
      於被告之認定。
      而本件既無法證明被告二人販賣之物為仿冒品或其主觀認
      知所販賣者係仿冒品，渠等自無法成立非法仿冒相同或近
      似於上開註冊商標「圖樣」及屬於文書性質之「條碼」甚
      明；又縱被告乙○○於九十年八月六日檢察官第一次偵訊
      時，已供稱被查獲之精油係向被告甲○○購入（見偵字第
      一０四二五號卷第六十八頁）；嗣檢察官於同年八月二十
      日傳訊被告甲○○，任某亦坦承自八十九年七月間起賣精
      油予乙○○，五００ＣＣ一瓶約賣九百八十元，迄今仍賣
      精油給乙○○等情屬實（見同上卷第七十五、七十六頁）
      ，惟既無法確實證明被告二人所販賣者係仿冒品，且二人
      主觀上均無從知悉所販賣者為仿冒品已如前所述，則被告
      甲○○亦無從成立犯罪。
      法院復無依刑事訴訟法第一百六十三條第二項之規定依職
      權調查證據之情狀，被告犯罪尚屬不能證明，爰應為被告
      無罪之諭知。
丁、維持原判決及駁回上訴之理由：
  壹、查原審因認被告無其他積極客觀證據，足以證明被告有檢
      察官所指之犯行，並使原審達到確信，而為被告無罪之諭
      知尚無不合，應予維持原判決。
  貳、上訴人即檢察官猶以被告二人涉犯前述罪嫌提起上訴，雖
      非無據，惟所舉證據尚無法使本院對被告犯行形成確信不
      疑之心證，其指摘原判決不當，即難認為有理由，所提上
      訴應予駁回。
據上論斷，應依刑事訴訟法第三百六十八條，判決如主文。
本案經檢察官姜貴昌到庭執行職務。
中　　華　　民　　國　　96　　年　　 9　　月　　28    日
　　　　　　　　　刑事第十八庭  審判長法　官　溫耀源
　　　　　　　　　　　　　　　　　    法　官  段景榕
　　　　　　　 　 　　　　　　　　　　法　官  陳健順
以上正本證明與原本無異。
如不服本判決，應於收受送達後十日內向本院提出上訴書狀，其
未敘述上訴之理由者並得於提起上訴後十日內向本院補提理由書
（均須按他造當事人之人數附繕本）。
　　　　　　　　　　　　　　　　　　　書記官　陳菊珍
中　　華　　民　　國　　96　　年　　9 　　月　　28　　日
